【裁判字號】    97,上訴,1392
【裁判日期】    971219
【裁判案由】    毒品危害防制條例
【裁判全文】
臺灣高等法院臺南分院刑事判決        97年度上訴字第1392號
上  訴  人
即  被  告  甲○○
上列上訴人因毒品危害防制條例案件，不服臺灣臺南地方法院九
十七年度訴字第九八０號中華民國九十七年十月廿三日第一審判
決（起訴案號：臺灣臺南地方法院檢察署九十七年度毒偵字第一
二八０號），提起上訴，本院判決如下：
    主  文
上訴駁回。
    理  由
一、按刑事訴訟法第三百六十一條第一項規定「不服地方法院之
    第一審判決而上訴者，應向管轄第二審之高等法院為之。」
    ，而民國九十六年六月十五日修正，同年七月四日生效施行
    之同條第二項並規定「上訴書狀應敘述具體理由。」，此屬
    法律上應具備之程式。又同法第三百六十二條、第三百六十
    七條前段分別規定「原審法院認為上訴不合法律上之程式或
    法律上不應准許或其上訴權已經喪失者，應以裁定駁回之。
    」、「第二審法院認為上訴有第三百六十二條前段之情形者
    ，應以判決駁回之。」。而所謂不服第一審判決之「具體理
    由」，必係依據卷內既有訴訟資料或提出新事證，指摘或表
    明第一審判決有何採證認事、用法或量刑等足以影響判決本
    旨之不當或違法，而構成應予撤銷之具體事由，始克當之（
    例如：依憑證據法則具體指出所採證據何以不具證據能力，
    或依憑卷證資料，明確指出所為證據證明力之判斷如何違背
    經驗、論理法則）；倘僅泛言原判決認定事實錯誤、違背法
    令、量刑失之過重或輕縱，而未依上揭意旨指出具體事由，
    或形式上雖已指出具體事由，然該事由縱使屬實，亦不足以
    認為原判決有何不當或違法者（例如：對不具有調查必要性
    之證據，法院未依聲請調查亦未說明理由，或援用證據不當
    ，但除去該證據仍應為同一事實之認定），皆難謂係具體理
    由，俾與第二審上訴制度旨在請求第二審法院撤銷、變更第
    一審不當或違法之判決，以實現個案救濟之立法目的相契合
    ，並節制濫行上訴（最高法院九十七年三月六日九十七年度
    臺上字第八九二號刑事判決意旨參照）。
二、本件上訴人即被告甲○○不服原判決，提起上訴，上訴理由
    略謂：被告成長於父不詳之眷村家庭，奶奶又重度殘障，致
    自小家庭環境不佳導致人格成長的痛苦，因損友的誤導暫借
    毒品忘記成長的陰影。但於九十七年十月九日經小舅具保後
    ，已大徹大悟，每日服用美沙酮及按時工作，並照顧年近八
    十歲的奶奶，請求酌量輕判云云。然查：原判決以被告於準
    備程序中就被訴事實為有罪之陳述，而裁定以簡式審判程序
    審理。且上訴人施用海洛因及甲基安非他命之自白，亦有臺
    南縣警察局永康分局毒品犯罪嫌疑人尿液採驗作業管制紀錄
    清冊及正修科技大學超微量研究科技中心檢驗報告各一紙在
    卷足憑。並以被告前因施用毒品案件，經法院裁定送觀察勒
    戒後，九十一年十二月九日釋放，並經台灣台南地方法院檢
    察署檢察官以九十一年度毒偵字第一七四０號及一七八五號
    為不起訴處分確定，又因施用毒品案件，法院裁定強制戒治
    ，嗣因毒品危害防制條例於九十三年一月九日修正而終結戒
    治程序，起訴部分則經法院判處有期徒刑八月確定，於九十
    三年十一月十一日因縮刑假釋出獄，於九十四年一月七日假
    釋期滿未經撤銷假釋以已執行完畢論。又因施用第一級毒品
    ，經法院判處應執行有期徒刑一年五月確定，於九十六年十
    二月二十一日縮短刑期執行完畢，有臺灣高等法院被告前案
    紀錄表、臺灣臺南地方法院檢察署刑案資料查註紀錄表在卷
    可稽。上訴人於執行完畢五年內，再犯本罪。原判決審酌被
    告前因施用毒品經送強制戒治治療程序後，猶不思戒絕革除
    惡習，仍為本案犯行，顯然其意志力甚為薄弱，迄未能戒除
    毒癮，惟兼衡被告施用毒品犯行，在性質上乃屬對自我身心
    健康之自戕行為，尚未嚴重破壞社會秩序、侵害他人權益及
    犯後坦承犯行，態度尚屬良好等一切情狀，而判處應執行有
    期徒刑一年（施用第一級毒品部分處有期徒刑十月；施用第
    二級毒品部分處有期徒刑四月）。原判決就其所憑之證據、
    認定之理由均已剖析論敘綦詳，並依刑法第五十七條各款規
    定之情狀，就被告其動機及目的、犯罪之手段、品行、犯罪
    所生之危險、犯後之態度等因素一併於判決中加以考量，量
    處適當之刑度，從形式上觀察，原判決認定事實、適用法律
    或量刑，均無違誤。上訴人所述之上訴理由僅泛以原審判決
    量刑過重請酌以被告之身世及成長環境，並已按日服用美沙
    酮請求從輕發落為其上訴理由，顯未依據卷內既有訴訟資料
    或提出新事證，具體指摘原判決關於認定事實、適用法律及
    量刑等事項，究竟有何違法或不當之情形。揆諸前開說明，
    本件上訴人之上訴不合法律上之程式，應予駁回，並不經言
    詞辯論為之。
三、依刑事訴訟法第三百六十七條前段、第三百七十二條，判決
    如主文。
中    華    民    國    97    年    12    月    19    日
                  刑事第六庭  審判長法  官  董武全
                                    法  官  杭起鶴
                                    法  官  沈揚仁
以上正本證明與原本無異。
施用第一級毒品部分如不服本判決應於收受送達後10日內向本院
提出上訴書狀，其未敘述上訴理由者，並得於提起上訴後10日內
向本院補提理由書（均須按他造當事人之人數附繕本）「切勿逕
送上級法院」。
施用第二級毒品部分不得上訴。
                                    書記官  廖文靜
中    華    民    國    97    年    12    月    22    日


司法院資訊處製作；財團法人民間司法改革基金會備份。
